【裁判字號】    95,訴,1010
【裁判日期】    951228
【裁判案由】    違反著作權法
【裁判全文】
臺灣士林地方法院刑事判決              95年度訴字第1010號
公  訴  人  臺灣士林地方法院檢察署檢察官
被      告  甲○○
上列被告因違反著作權法案件，經檢察官提起公訴（95年度偵字
第5361號、第6231號），經本院訊問被告後，被告為有罪之陳述
，本院合議庭裁定認本件宜由受命法官獨任進行簡式審判程序，
判決如下：
    主  文
甲○○連續意圖銷售而擅自以重製於光碟之方法侵害他人之著作
財產權，處有期徒刑拾月，緩刑肆年。
扣案如起訴書附表一盜版光碟肆佰陸拾片、如起訴書附表二盜版
遊戲光碟拾伍片、如起訴書附表三 (1)日劇類編號16「在世界
的中心呼喊愛情」之盜版光碟片、盜版光碟捌片、電腦主機（
含燒錄機）壹台、空白光碟片伍拾伍片、郵局包裝袋伍拾陸個均
沒收。
    事實及理由
一、本件犯罪事實及證據除引用檢察官起訴書之記載外，另補充
    更正如下：
    1 犯罪事實第15、16行「附表三之影片、遊戲光碟、教學光
      碟則為不詳公司所有」等字刪除。
    2 犯罪事實第16行「附表一、二、三」，更正為「附表一、
      二之著作及在世界的中心呼喊愛情、衝擊效應、金剛、40
      處男、毀滅戰士、驚奇四超人等著作」。
    3 犯罪事實第18行「95年4 月26日」，應更正為「95年4 月
      11日」（已據公訴人當庭表示更正）。
    4 犯罪事實第36行「盜版光碟片1229片」，更正為「光碟
      片計1229片」。
    5 本件另有卷附合約書、專屬授權明細表、授權合約、錄影
      節目審查合格證明書、侵害著作權影片目錄表、權利證明
      資料、盜版光碟照片、獨家總代理合約書、原產地證明等
      可憑，以及得利影視股份有限公司、基本國際股份有限公
      司向甲○○購得後交付警方之盜版光碟計8 片。
    6 本件犯罪事實，經被告於本院訊問時坦白承認。
二、關於新舊法適用的問題：
    1 按行為後法律有變更者，適用行為時之法律。但行為後之
      法律有利於行為人者，適用最有利於行為人之法律，修正
      後刑法第2 條第1 項定有明文。又比較時應就罪刑有關之
      共犯、未遂犯、想像競合犯、牽連犯、連續犯、結合犯，
      以及累犯加重、自首減輕暨其他法定加減（如身分加減）
      與加減例等一切規定，綜其全部罪刑之結果而為比較。
    2 刑法第56條連續犯規定業於民國94年2 月2 日修正刪除，
      並於95年7 月1 日施行。是新法修正施行後，被告之數犯
      罪行為，即須分論併罰。此刪除雖非犯罪構成要件之變更
      ，但顯已影響行為人刑罰之法律效果，自屬法律變更，依
      新法第2 條第1 項規定，比較新舊法結果，本件仍應適用
      較有利於被告之行為時法律即舊法論以連續犯。
三、核被告的行為，是犯著作權法第91條第3 項、第2 項之意圖
    銷售而擅自以重製於光碟之方法侵害他人之著作財產權罪。
    被告意圖銷售而重製盜版光碟，進而為出售散布行為，其意
    圖散布而持有之低度行為，為散布之高度行為吸收，出售散
    布之低度行為則應為重製之高度行為吸收，均不另論罪，檢
    察官認重製的行為與散布的行為具牽連關係，容有誤解，此
    部分應予更正。被告以一行為侵害同種之數法益，為同種想
    像競合犯，應從1 重論處。其先後多次重製侵害犯行，時間
    緊接，所犯為構成要件相同之罪，應依修正前連續犯規定論
    以1罪，並依法加重其刑。
四、爰審酌被告欠缺尊重他人智慧財產權觀念，本次侵害的盜版
    光碟計506 片（460+35+3+8=506），犯罪情節非輕，惟被告
    始終坦承犯行之態度，犯罪後並已與部分被害人達成民事上
    和解（見卷附和解書）等情，量處如主文所示之刑。再者，
    刑法第74條雖於94年2 月2 日修正公布，並自95年7 月1 日
    施行，然有關緩刑之宣告，因非行為可罰性之法律規範變更
    問題，而應適用修正後之刑法第74條之規定，是被告未曾因
    故意犯罪受有期徒刑以上刑之宣告，此有台灣高等法院被告
    前案紀錄表在卷可稽，其目前尚為在學學生（見本院卷被告
    之學生證影本），經本次科刑教訓，當知警惕，應無再犯之
    虞，本院認本件之刑，以暫不執行為適當，依修正後刑法第
    74條第1項第1款規定宣告被告緩刑4年，以啟自新。
五、扣案如起訴書附表一盜版光碟460 片、如起訴書附表二盜版
    遊戲光碟35片、如起訴書附表三 (1)日劇類編號16「在世界
    的中心呼喊愛情」之盜版光碟3 片、電腦主機（含燒錄機）
    1 台，均係被告供犯著作權法第91條第3 項之罪所用之物；
    而扣案之盜版光碟8 片（即95年度偵字第6231號卷第190 頁
    之檢方扣押物品清單表）雖已由被告交付買受人即得利公司
    、基本公司，而非被告所有，然仍屬被告犯著作權法第91條
    第3 項罪所用及所得之物，此均經被告供承在卷，均應依著
    作權法第98條規定宣告沒收。扣案之空白光碟片55片、郵局
    包裝袋伍拾陸個，則為被告所有供犯罪預備之物，亦據被告
    陳述詳明，爰依刑法第38條第1 項第2 款規定宣告沒收。至
    於如起訴書附表三之光碟片，除起訴書附表三 (1)日劇類編
    號16「在世界的中心呼喊愛情」盜版光碟3 片外，其餘732
    片光碟（即272+463-3=73 2），雖非被告犯本件罪所用或所
    得之物（理由如後述），惟被告已於95年12月13日當庭表示
    拋棄之意，附此說明。
六、公訴意旨以：如起訴書所載時、地，就如起訴書附表三之光
    碟片，除起訴書附表三 (1)日劇類編號16「在世界的中心呼
    喊愛情」盜版光碟3 片外之其餘732 片光碟，被告亦有多次
    擅自燒錄重製販賣的行為等情。經查：
    1 犯著作權法第91條第3 項之罪，享有著作財產之人及其享
      有之音樂或視聽著作，乃犯罪的構成要件要素。
    2 扣案如起訴書附表三之光碟，除其中 (1)日劇類編號16「
      在世界的中心呼喊愛情」盜版光碟3 片，著作財產權人為
      基本公司，已據告訴代理人吳明樹於警詢時陳述明確，並
      有原產生證明、授權合約書等資料附於95年度偵字第6231
      號卷可佐外，其餘732 片光碟，其著作權人均不詳，此由
      起訴書附表三有關著作權人部分均為「不詳」之記載等語
      可知，參之本件全部證據資料未見有何該等著作財產權證
      明之相關文件以觀，此部分被告究竟有無侵害他人之著作
      財產權，實在無法認定，因公訴人認此部分與上開論罪部
      分具裁判上一罪關係，故不另為無罪之諭知。
七、依刑事訴訟法第273 之1 第1 項、第299 條第1 項前段、第
    310 條之2 、第454 條，著作權法第91條第3 項、第2 項、
    第98條，刑法第11條、第2 條第1 項、第55條前段、第74條
    第1 項第1 款、第38條第1 項第2 款，修正前刑法第56條，
    判決如主文。
八、本案經檢察官林宏松到庭執行職務。
九、當事人如不服本判決，應於判決送達後10日內，向本院提出
    上訴狀。
中    華    民    國    95    年    12    月    28    日
                  刑事第四庭  法  官      蘇嫊娟
以上正本證明與原本無異。
如不服本判決，應於判決送達後10日內，向本院提出上訴狀。
                              書記官      陳慧玲
中    華    民    國    95    年    12    月    29    日
附錄本案論罪科刑法條：
著作權法第91條
擅自以重製之方法侵害他人之著作財產權者，處3 年以下有期徒
刑、拘役，或科或併科新臺幣75萬元以下罰金。
意圖銷售或出租而擅自以重製之方法侵害他人之著作財產權者，
處6 月以上五年以下有期徒刑，得併科新臺幣20萬元以上2 百萬
元以下罰金。
以重製於光碟之方法犯前項之罪者，處6 月以上5 年以下有期徒
刑，得併科新臺幣50萬元以上5 百萬元以下罰金。
著作僅供個人參考或合理使用者，不構成著作權侵害。
著作權法第98條
犯第91條至第93條、第95條至第96條之1 之罪，供犯罪所用或因
犯罪所得之物，得沒收之。但犯第91條第3 項及第91條之1 第3
項之罪者，其得沒收之物，不以屬於犯人者為限。


司法院資訊處製作；財團法人民間司法改革基金會備份。
